【裁判字號】    97,易,362
【裁判日期】    971021
【裁判案由】    傷害
【裁判全文】
臺灣花蓮地方法院刑事判決           97年度易字第362號
公  訴  人  臺灣花蓮地方法院檢察署檢察官
被      告  乙○○
被      告  丙○○
上列被告等因傷害案件，經檢察官提起公訴（97年度偵字第3217
號），本院判決如下：
    主  文
乙○○、丙○○共同犯傷害罪，各處拘役伍拾日，如易科罰金，
均以新臺幣壹仟元折算壹日。
    事  實
一、乙○○與丙○○為同居男女朋友，乙○○與甲○○為姐妹，
    二人具有家庭暴力防治罪第3條第4款所定四親等以內之旁系
    血親之家庭成員關係，因乙○○與其姐甲○○有田地產權糾
    紛，姊妹雙方因而感情夙不和睦。乙○○、丙○○於民國97
    年5月30日上午8時50分許，在花蓮縣光復鄉○○村○○段93
    6 地號田地旁與甲○○相遇，雙方因前揭田地事宜爆發口角
    衝突，乙○○、丙○○竟基於傷害之犯意聯絡及行為分擔，
    由乙○○徒手拉扯推擠甲○○，甲○○因而跌倒在地後，丙○○與乙○○復趁勢壓制甲○○雙手，致甲○○頭部撞擊地
    面，受有後腦左側約5公分之腫包傷害。
二、案經甲○○訴由花蓮縣警察局鳳林分局報請臺灣花蓮地方法
    院檢察署檢察官偵查起訴。
    理  由
壹、證據能力部分：
    按被告以外之人於審判外之言詞或書面陳述，除法律有規定
    者外，不得作為證據。被告以外之人於審判外之陳述，雖不
    符前4 條之規定，而經當事人於審判程序同意做為證據，法
    院審酌該言詞陳述或書面陳述作成時之情況，認為適當者，
    亦得為證據；又被告以外之人於偵查中向檢察官所為之陳述
    ，除顯有不可信之情況者外，得為證據；當事人、代理人或
    辯護人於法院調查證據時，知有刑事訴訟法第159 條第1 項
    不得為證據之情形，而未於言詞辯論終結前聲明異議者，視
    為有前項之同意，刑事訴訟法第159條第1項、第159條之1第
    2項、第159條之5分別定有明文。查證人陳月妹於97年7月22
    日偵查中以證人身分具結向檢察官所為之證述，經查並無任
    何顯不可信之情況；又證人陳月妹於警詢所為證述與偵查中
    證述相符，檢察官與被告乙○○、丙○○均未於本院言詞辯
    論終結前聲明異議，本院審酌該等言詞或書面陳述作成之情
    況，並無不正取供，或違法、不當情事，客觀上亦無不可信
    之情況，且認為以之作為證據亦屬適當，故依諸上開規定，
    證人陳月妹於警詢、偵訊時之證述，均具有證據能力堪認為
    適當，依刑事訴訟法第159條之5第2項規定，得作為證據。
貳、認定犯罪事實之證據及理由：
  一、訊據被告均否認有何傷害犯行，乙○○辯稱：只是發生口
      角而已，沒有打甲○○；丙○○辯稱：沒有這回事云云。
  二、經查，被告乙○○與告訴人甲○○為姐妹，因花蓮縣光復
      鄉○○段936地號土地問題相處不睦，97年5月30 日上午8
      時50分許，乙○○、丙○○與甲○○於上開土地相遇，乙○○與甲○○發生口角、乙○○將甲○○推拉倒地之事實
      ，業據被告2人分別於警詢時供承在卷（見警卷第3、6 頁
      ）；又甲○○遭乙○○推倒在地後，被告乙○○及丙○○
      2 人復以手壓制甲○○雙手，致甲○○頭部撞擊地面受有
      後腦左側約5 公分之腫包傷害等情，亦據證人陳月妹先後
      於警詢及檢察官偵查中證述明確（見警卷第12頁、97年度
      偵字第3217號卷第9 頁），並有葉日昇診所出具之驗傷診
      斷書1件在卷可稽（見警卷第16頁），被告2人共同傷害甲○○之事實，可堪認定。被告2 人所辯應係事後卸責之詞
      ，委無可採。本案事證明確，被告2 人犯行均洵堪認定，
      應依法論科。
  三、按家庭暴力者，謂家庭成員間實施身體或精神上不法侵害
      之行為；家庭暴力罪者，謂家庭成員間故意實施家庭暴力
      行為而成立其他法律所規定之犯罪，家庭暴力防治法第 2
      條第1項、第2項定有明文。本件被告乙○○與告訴人甲○○係姐妹，為四親等以內之旁系血親之家庭成員關係，業
      據被告乙○○於本院供述明確，依家庭暴力防治法第3 條
      第4款之規定，二人具有家庭暴力防治法第3條第3 款所定
      義之家庭成員關係。核被告乙○○與丙○○徒手推打告訴
      人致受有傷害之犯行，均係犯刑法第277條第1項之普通傷
      害罪。被告2 人間就上開犯行，有犯意聯絡及行為分擔，
      應論以共同正犯。爰審酌被告因土地問題與告訴人相處不
      睦，犯罪後否認犯行，態度不佳，兼衡其犯罪之動機、目
      的、手段、生活狀況、品行、智識程度、告訴人所受傷害
      程度及犯罪所生危害等一切情狀，各量處如主文所示之刑
      ，並諭知易科罰金之折算標準。
參、據上論斷，應依刑事訴訟法第299條第1項前段，刑法第28條
    、第277條第1項、第41條第1項前段，刑法施行法第1 條之1
    ，判決如主文。
本案經檢察官羅美秀到庭執行職務
中    華    民    國    97    年    10    月    21    日
                  刑事第四庭    法  官  蔡寶樺
上列正本證明與原本無異。
如對本判決不服，應於送達後10日內，向本院提出上訴狀（上訴
狀應記載具體上訴理由並應抄附繕本）告訴人或被害人如對於本
判決不服者，應具備理由請求檢察官上訴，其上訴期間之計算係
以檢察官收受判決正本之日期為準。
中    華    民    國    97    年    10    月    21    日
                                書記官
附錄本判決論罪之法律條文：
家庭暴力防治法第2條第2項
本法所稱家庭暴力罪者，謂家庭成員間故意實施家庭暴力行為而
成立其他法律所規定之犯罪。
刑法第277條第1項
傷害人之身體或健康者，處三年以下有期徒刑、拘役或一千元以
下罰金。


司法院資訊處製作；財團法人民間司法改革基金會備份。
